臺灣新北地方法院民事裁定
111年度消債職聲免字第86號
聲  請  人  林煒婷  



代  理  人  趙佑全律師（法扶律師）
相  對  人  國泰世華商業銀行股份有限公司

法定代理人  郭明鑑  


相  對  人  兆豐國際商業銀行股份有限公司

法定代理人  張兆順  

代  理  人  林勵之  
相  對  人  花旗（台灣）商業銀行股份有限公司


法定代理人  莫兆鴻  
代  理  人  陳正欽  


相  對  人  滙豐（台灣）商業銀行股份有限公司

法定代理人  陳紹宗  


相  對  人  陽信商業銀行股份有限公司

法定代理人  陳勝宏  



相  對  人  聯邦商業銀行股份有限公司


法定代理人  林鴻聯  



相  對  人  遠東國際商業銀行股份有限公司

法定代理人  周添財  





相  對  人  玉山商業銀行股份有限公司


法定代理人  黃男州  

代  理  人  林慧琪  
            喬湘秦  
相  對  人  台新國際商業銀行股份有限公司

法定代理人  吳東亮  
相  對  人  中國信託商業銀行股份有限公司


法定代理人  利明献  



相  對  人  台新資產管理股份有限公司

法定代理人  吳統雄  
相  對  人  萬榮行銷股份有限公司

法定代理人  呂豫文  
相  對  人  良京實業股份有限公司


法定代理人  平川秀一郎



相  對  人  滙誠第二資產管理股份有限公司

法定代理人  莊仲沼  



上列聲請人因消費者債務清理事件聲請免責，本院裁定如下：
    主  文
債務人林煒婷應予免責。
    理  由
一、聲請人陳述意旨略以：本院於民國110年6月24日以109年度
    消債清更一字第2號裁定（下稱更一字第2號裁定）准伊自11
    0年6月24日上午10時開始清算程序，現已完成清算程序，並
    經本院司法事務官於111年3月18日以110年度司執消債清字
    第117號裁定終結清算程序確定（下稱終結清算程序裁定）
    。又伊自清算起迄今，除於110年6月領有勞工紓困補助新臺
    幣（下同）3萬元外，並無收入，且伊因患有嚴重耳鳴無法
    工作，生活必要費用均由伊配偶支助，自無消費者債務清理
    條例（下稱消債條例）第133條、第134條所規定不免責事由
    存在等語。
二、相對人則以：伊等均不同意聲請人免責，請求本院調查聲請
    人有無消債條例第133條、第134條所規定之不免責事由等語
    。　　
三、按法院為終止或終結清算程序之裁定確定後，除別有規定外
    ，應以裁定免除債務人之債務；又法院裁定開始清算程序後
    ，債務人有薪資、執行業務所得或其他固定收入，扣除自己
    及依法應受其扶養者所必要生活費用之數額後仍有餘額，而
    普通債權人之分配總額低於債務人聲請清算前2年間，可處
    分所得扣除自己及依法應受其扶養者所必要生活費用之數額
    者，法院應為不免責之裁定，但債務人證明經普通債權人全
    體同意者，不在此限；另債務人有下列各款情形之一者，法
    院應為不免責之裁定，但債務人證明經普通債權人全體同意
    者，不在此限：㈠於7年內曾依破產法或消債條例規定受免責
    ；㈡故意隱匿、毀損應屬清算財團之財產，或為其他不利於
    債權人之處分，致債權人受有損害；㈢捏造債務或承認不真
    實之債務；㈣聲請清算前2年內，因消費奢侈商品或服務、賭
    博或其他投機行為，所負債務之總額逾聲請清算時無擔保及
    無優先權債務之半數，而生開始清算之原因；㈤於清算聲請
    前1年內，已有清算之原因，而隱瞞其事實，使他人與之為
    交易致生損害；㈥明知已有清算原因之事實，非基於本人之
    義務，而以特別利於債權人中之一人或數人為目的，提供擔
    保或消滅債務；㈦隱匿、毀棄、偽造或變造帳簿或其他會計
    文件之全部或一部，致其財產之狀況不真確；㈧故意於財產
    及收入狀況說明書為不實之記載，或有其他故意違反消債條
    例所定義務之行為，致債權人受有損害，或重大延滯程序，
    消債條例第132條、第133條、第134條分別定有明文。另按
    消債條例之立法目的，在於使陷於經濟上困境之消費者，得
    分別情形依該條例所定重建型債務清理程序（更生）或清算
    型債務清理程序（清算）清理債務，藉以妥適調整其與債權
    人及其他利害關係人之權利義務關係，保障債權人之公平受
    償，並謀求消費者經濟生活之更生機會，從而健全社會經濟
    發展；消費者依清算程序清理債務，於程序終止或終結後，
    為使其在經濟上得以復甦，以保障其生存權，除另有消債條
    例第133條、第134條所規定不予免責之情形外，就債務人未
    清償之債務採免責主義。
四、經查：
　　㈠聲請人前向本院聲請清算事件，經更一字第2號裁定准其自
      110年6月24日上午10時開始清算程序。嗣本院司法事務官
      旋即進行清算程序，製作分配表且分配完結，於111年3月
      18日為終結清算程序裁定確定，另函請本院民事庭裁定是
      否免責等情，業據本院調取本院110年度司執消債清字第1
      17號卷證查閱屬實，復有本院民事執行處111年4月12日新
      北院賢110司執消債清速消字第117號函可查（見本院卷第
      13頁）。
　　㈡又聲請人自更一字第2號裁定開始清算程序迄今，並無工作
      收入，有聲請人提出之110年度綜合所得稅各類所得資料
      清單、全國財產稅總歸戶財產查詢清單在卷可證（見本院
      卷第147頁、第161頁）。且聲請人自本院裁定開始清算程
      序後，並未領有社會福利補助、給付或津貼，亦有新北市
      政府社會局111年6月1日新北社兒字第1111000167號函、
      勞動部勞工保險局111年6月1日保職失字第11110050460號
      函在卷可稽（見本院卷第93至98頁）。足見聲請人自本院
      裁定開始清算程序後，並無固定收入，自與消債條例第13
      3條前段規定「債務人有薪資、執行業務所得或其他固定
      收入，扣除自己及依法應受其扶養者所必要生活費用之數
      額後仍有餘額」之要件不符。又消債條例關於清算程序係
      以免責主義為原則，不免責為例外，相對人迄今均未具體
      說明或提出相當事證證明聲請人有消債條例第134條所規
      定不免責事由之存在。是本院應依消債條例第132條規定
      ，裁定免除聲請人之債務。
五、綜上所述，本院司法事務官已完成聲請人之清算程序，並為
    終結清算程序裁定確定，聲請人亦無消債條例第133條、第1
    34條所規定不應免責事由，揆諸前揭說明，本院自應依消債
    條例第132條規定，裁定免除聲請人之債務。
六、爰裁定如主文。
中　　華　　民　　國　　111 　年　　9 　　月　　23　　日
                  民事第四庭  法　官  趙伯雄
以上正本證明與原本無異。
如不服本裁定，應於裁定送達後10日內，以書狀向本院提出抗告
，並繳納抗告費新臺幣1,000 元。
中　　華　　民　　國　　111 　年　　9 　　月　　23　　日
                              書記官  陳威同